臺灣臺中地方法院民事判決
  111年度訴字第2516號
原      告  胡竣喻    
訴訟代理人  鍾明諭律師


被      告  洪成和    


上列當事人間請求損害賠償事件，經於民國111年10月11日言詞
辯論終結，本院判決如下：
    主      文
被告應給付原告新臺幣20萬元，及自民國111年9月7日起至清償
日止，按週年利率百分之5計算之利息。
原告其餘之訴駁回。
訴訟費用新臺幣8,700元，由被告負擔新臺幣2,100元，餘由原告
負擔。
本判決原告勝訴部分，得假執行；但被告如以新臺幣20萬元，為
原告供擔保後，得免為假執行。
原告其餘假執行之聲請駁回。
    事實及理由
一、原告變更後訴之聲明：
    （一）被告應給付原告新臺幣（下同）80萬元，及自起訴狀
          繕本送達翌日（即民國111年9月7日）起至清償日止
          ，按週年利率5%計算之利息。
    （二）願供擔保，請准宣告假執行。
     另陳述：
    （一）原告起訴時原訴請被告和陳雅如二人應連帶給付原告
          80萬元及利息。嗣因與陳雅如達成和解，爰撤回對陳
          雅如之訴。
    （二）原告與陳雅如於97年7月26日結婚，婚姻期間育有二
          名子女。109年間原告察覺陳雅如似與人有不正當之
          男女感情關係，經原告多次詢問，陳雅如均不為所動
          ，並多次提出離婚要求，原告只得於110年5月12日與
          陳雅如協議離婚，有戶籍謄本可稽（本院卷第19頁）
          。
    （三）嗣因被告之配偶林佩君發現被告和陳雅如間有不正當往來，並以配偶權被侵害為由，對被告及陳雅如提起侵權行為損害賠償訴訟（鈞院111年度訴字第1377號民事事件，下稱另案訴訟）。陳雅如於另案訴訟審理中，坦承確有與被告發生不正當交往關係，有另案訴訟111年8月1日言詞辯論筆錄可參，陳雅如並與林佩君當庭和解，被告則經另案訴訟判決應賠償林佩君20萬元，有另案訴訟之民事判決及和解筆錄可稽。被告於原告與陳雅如仍為夫妻之期間內，與陳雅如發生婚外情，導致原告和陳雅如間之婚姻破裂，被告侵害原告之配偶身分法益至明。原告因此承受莫大之精神痛苦，爰依民法第184條第1項後段、第195條第1、3項規定，訴請被告賠償精神慰撫金80萬元等語。
二、被告經合法通知，未於言詞辯論期日到庭，亦未提出書狀而
    為答辯或陳述。
三、法院得心證之理由：
　　（一）被告經合法通知，未於言詞辯論期日到場，核無民事
          訴訟法第386條所列各款情形，爰依原告之聲請，由
          其一造辯論而為判決。
　　（二）按因故意或過失，不法侵害他人之權利者，負損害賠
          償責任。故意以背於善良風俗之方法，加損害於他人
          者亦同。民法第184條第1項定有明文。又不法侵害他
          人之身體、健康、名譽、自由、信用、隱私、貞操，
          或不法侵害其他人格法益而情節重大者，被害人雖非
          財產上之損害，亦得請求賠償相當之金額；前二項規
          定，於不法侵害他人基於父、母、子、女或配偶關係
          之身分法益而情節重大者，準用之，同法第195條第1
          、3項亦有明文。
    （二）次按，婚姻係以夫妻共同生活為其目的，配偶應互相
          協力保持其共同生活之圓滿安全及幸福，而夫妻互守
          誠實，係為確保其共同生活之圓滿安全及幸福之必要
          條件，無論夫妻間之情感是否和諧，在未結束婚姻關
          係之前，任一方配偶因婚姻契約而互負誠實之義務，
          並不因此而有差別。是一方配偶與第三人間之不誠實
          行為，如有違共同生活之圓滿安全及幸福者，即為違
          反因婚姻契約之義務而侵害他方之身分法益。此項基
          於身分關係而生之配偶身分法益，乃屬依法應受保護
          之權利。一方配偶與第三人間之不誠實行為，如足以
          破壞夫妻間共同生活之圓滿安全及幸福而情節重大者
          ，該第三人與不誠實之配偶應構成共同侵害他方配偶
          身分法益之民事侵權行為。
    （三）經查，原告上開主張，業據提出戶籍謄本為證，核與
          本院所調取另案訴訟卷附之手機翻拍照片、行車紀錄
          器影片檔之聲音譯文等證物相符，且為陳雅如於另案
          訴訟中所不爭執（見另案訴訟111年8月1日言詞辯論
          筆錄第2頁倒數第3行以下）。加以被告對原告所主張
          之事實，已於相當時期受合法通知，未於另案訴訟及
          本院言詞辯論期日到場答辯，亦未提出任何書狀而為
          爭執。依民事訴訟法第280條第3項準用第1項規定，
          應視同自認。是原告上開主張，信為真正。被告與陳
          雅如間之不當交往行為，對原告構成原告配偶身分法
          益之侵害且其情節重大，原告精神自受痛苦。是原告
          依民法第184條第1項、第195條規定，訴請被告負非
          財產上之損害賠償責任，應屬有據。
    （四）人格權受侵害時，慰撫金之賠償核給標準，應斟酌雙
          方身分、資力與加害程度及其他各種情形核定其適當
          之數額。爰審酌被告與陳雅如間之不當交往情況，對
          原告婚姻圓滿安全及幸福情況之破壞程度；再參酌原
          告所陳報之教育程度、婚姻狀態、所從事之工作性質
          、收入情況、本院職權查調之兩造最近一年之財產所
          得資料、事件發生經過、原告身心受傷程度等一切情
          狀，認原告因配偶身分法益受侵害所得主張之精神慰
          撫金，以40萬元為適當，逾此數額所為請求，尚屬過
          高。
    （五）數人共同不法侵害他人之權利者，連帶負損害賠償責
          任，民法第185條第1項前段定有明文。因連帶債務人
          中之一人為清償而債務消滅者，他債務人亦同免其責
          任，同法第274條定有明文。又連帶債務人相互間，
          除法律另有規定或契約另有訂定外，應平均分擔義務
          ，同法第280條前段亦有明文。被告與陳雅如共同侵
          害原告基於配偶身分之人格法益，既如前述，應對原
          告負連帶賠償之責；另其二人內部間，就本件損害發
          生之原因力，應屬均同，應各負2分之1分擔責任；債
          權人向連帶債務人中之一人免除債務而無消滅全部償
          務之意思表示者，除該債務人應分擔之部分外，他債
          務人仍不免其責任，民法第276條第1項亦有明文。本
          件原告所受非財產上損害既以40萬元為適當；又被告
          與陳雅如應對原告負共同侵權責任，且其二人內部分
          擔額各為20萬元（計算式：40萬元÷2＝20萬元）；原
          告既已和陳雅如成立訴外和解，但無消滅被告所負債
          務責任之合意，自僅生免除陳雅如依法所應分擔之20
          萬元債務之效力。從而，原告所得訴請被告賠償之金
          額應為20萬元。
    （六）末按，給付無確定期限者，債務人於債權人得請求給
          付時，經其催告而未為給付，自受催告時起，負遲延
          責任，其經債權人起訴而送達訴狀者，與催告有同一
          之效力；遲延之債務，以支付金錢為標的者，債權人
          得請求依法定利率計算之遲延利息；應付利息之債務
          ，其利率未經約定，亦無法律可據者，週年利率為百
          分之5。民法第229條第2項、第233條第1項前段及第2
          03條分別定有明文。原告對被告之上開損害賠償債權
          ，原無確定之給付期限，是原告請求被告應自起訴狀
          繕本送達之翌日（即111年9月7日）起至清償日止，
          按週年利率5%計算利息，即無不合。
四、綜上所述，被告既有與陳雅如逾越正常社交活動應有之分際
    ，而對原告與陳雅如間之婚姻造成重大影響，構成侵權行為
    ，經扣除原告與陳雅如和解所生免除分擔之責任後，原告訴
    請被告賠償80萬元及利息；就其中被告應給付原告20萬元，
    及自111年9月7日起至清償日止，按週年利率百分之5計算之
    利息範圍內，為有理由，予以准許；逾此部分所為請求，則
    屬無據，應予駁回。
五、本件原告勝訴部分，因所命給付之金額未逾50萬元，爰依職
    權宣告假執行，另准被告得供擔保而免為假執行。
六、本件事證已臻明確，原告其餘攻擊、防禦方法與舉證，經審
    酌後，認與判決結果無影響，爰不逐一論述，附此敘明。
七、訴訟費用確定及負擔之依據：民事訴訟法第79條。
中　　華　　民　　國　　111 　年　　10　　月　　27　　日
                    民事第四庭  法  官  林宗成
正本係照原本作成。
如對本判決上訴，須於判決送達後20日內向本院提出上訴狀。如
委任律師提起上訴者，應一併繳納上訴審裁判費。
中　　華　　民　　國　　111 　年　　10　　月　　27　　日
                                書記官  陳盟佳